【裁判字號】    99,上易,167
【裁判日期】    990721
【裁判案由】    妨害名譽
【裁判全文】
臺灣高等法院刑事判決                 99年度上易字第167號
上  訴  人    臺灣臺北地方法院檢察署檢察官
被      告    甲○○
上列上訴人因被告妨害名譽案件，不服臺灣臺北地方法院九十八
年度易字第二二八六號，中華民國九十八年十二月十四日第一審
判決（起訴案號：臺灣臺北地方法院檢察署九十八年度偵字第二
二四四號），提起上訴，本院判決如下：
    主  文
上訴駁回。
    理  由
一、本件公訴意旨詳如起訴書所載（如附件）。
二、經訊被告甲○○固坦承其有向壹週刊記者宋筱玲表示，尹馨
    有請其代存過幾次支票，並告訴其該支票均是乙○○交付一
    情，並曾影印支票影本交予宋筱玲看等情，惟堅決否認有妨
    害名譽犯行，並辯稱：其告知宋筱玲僅是前開事實，要非虛
    偽杜撰之不實，至週刊上刊登之標題及內容，是記者宋筱玲
    自己解讀後撰寫，與其無涉等語。
三、經查，有關公訴人起訴壹週刊第三０五期封面標題「三男友
    搶送錢、尹馨夜會金主」、子標題「每月金援，開20萬元」
    及刊載內容「乙○○從2003年初與尹馨相戀開始，就會給予
    她金錢上的援助，乙○○每月以陳朱慶的名義開出20萬元支
    票給尹馨，尹馨再分別交給固定的3.4位好友，存入友人帳
    戶後，再間接轉入尹馨帳戶，用人頭戶運轉金錢」之報導，
    ，乃壹週刊記者宋筱玲根據以前之新聞素材如：九十四年十
    十一月廿六日民生報、九十五年十二月六日第一手報導，有
    關「尹馨開出『不強迫她、上盡義務、微胖、存款超過兩億
    』的十大徵友條件」、「不久前曾傳出她（即尹馨）和國民
    黨立委林進春之子乙○○交往，昨天尹馨說：『本來有好感
    ，但一曝光，就走不下去了』」等內容，及壹週刊攝影記者
    洪錫永、陳德偉於九十六年三月三日、十三日跟拍，並以文
    字紀錄尹馨及乙○○二人外出約會情形，而撰寫關於尹馨與
    乙○○交往、約會之報導內容，既經証人洪錫永、陳德偉於
    另尹馨自訴誹謗案件結証，且有相關拍攝原始及修片影像檔
    列印影本、及前開報導之電子報列印表等在卷可按，則有關
    本案前開報導「乙○○與尹馨相戀」一語，應與事實相符，
    此並有本院九十八年度上易字第二七二號判決一件在卷（原
    審卷第三三～三五頁）足參。則報導內容既係壹週刊記者宋
    筱玲蒐集資料撰寫，復由週刊編輯下標題，則前開報導文字
    敘述，自與被告無涉。
四、另前開報導內容有關：乙○○按月予尹馨廿萬元支票，經由
    友人代為提示後，再轉入尹馨帳戶等情，則係被告提供支票
    影本予壹週刊記者宋筱玲一節，業據被告坦認在卷，並與宋
    筱玲証述相符。而尹馨確曾將其收受之支票，交由被告及其
    他友人代為提示兌領，及壹週刊雜誌刊登之支票，亦係其所
    有等情，均經尹馨於前開誹謗案件結証在卷。而壹週刊雜誌
    刊登之支票，乃發票人陳朱慶、付款人彰化第六信用合作社
    之支票，而經法院向彰化第六信用合作社調取陳朱慶帳戶之
    對帳單及支票影本結果，發現該帳戶自九十四年二月起至同
    年十二月止，除七、九、十一月份外，其餘每月均至少有一
    筆廿萬元固定金額之支出，其中並有三紙支票提示人為被告
    等情，有彰化第六信用合作社檢送之對帳單及支票影本分別
    附於原審九十六年自字第一五七號卷、本院九十八年上易字
    第二七二號卷。則被告向宋筱玲所為其有代尹馨提示幾次支
    票後，再轉入尹馨帳戶等語之陳述亦與事實相符，難謂有虛
    偽陳述之情。
五、至系爭支票尹馨稱係其親友交付與乙○○無涉，然查系爭支
    票發票人均為陳朱慶，而陳朱慶於本院九十八年上易字第二
    七二號案件結証：其不識尹馨、乙○○或周雅莤等人，系爭
    彰化第六信用合作社支票，係空白交由其友人丙○○使用，
    係事後才知丙○○是替乙○○簽發支票等語（偵卷第一五七
    頁）。而証人尹馨稱支票係自其親戚丁○○處取得，不識發
    票人陳朱慶（九十七年自字第三五號影卷第六九頁筆錄）；
    証人丁○○則証稱：其不識陳朱慶，係因丙○○因投資股票
    賠錢，故給其支票，又尹馨母親將錢交其幫忙投資股票，其
    要交尹母的錢會交給尹馨，方會拿丙○○的支票予尹馨，又
    其係直接將票交予尹馨，未注意票源是誰（偵卷第一三四～
    一三五頁訊問筆錄）等語；証人丙○○則証稱：因投資股票
    有交付陳朱慶的支票予丁○○，屆票期其拿現金給陳朱慶（
    偵卷第一六七頁訊問筆錄），似相互一致。惟系爭支票既係
    發票人陳朱慶之支票，並經丙○○、丁○○，再交至尹馨手
    中，然稱係投資股票交付，且丁○○、尹馨復均不識陳朱慶
    ，則何以系爭支票均未經背書，即為交付，已與常情有違。
    另証人丙○○証稱：其交予丁○○之支票，係投資丁○○作
    股票，其有些是交付即期票，如有輸要補差額即開往後幾天
    票期之支票；因其係委託丁○○操作股票，故在丁○○操作
    後告知輸贏才開票交付，因已知輸贏及確定金額，故開即期
    或幾天內之支票。而向陳朱慶借票，有時是拿現金給他，當
    時知道他的帳號，所以拿去存，又稱當時經濟狀況不好，不
    是每次都開即期支票，且從彰化到台北不便帶這麼多現金，
    才開支票，大部分是廿萬元，中間再補一些差額，即期票有
    時會拜託陳朱慶，請他先幫我軋，我再還他錢（本院九十九
    年六月十七日審判筆錄第八～一一頁）等語。所証既是知確
    定金額才開票支付，則開應付額之支票即可，何來只開廿萬
    元，再補差額之說？又既可於向陳朱慶借票時即交付現金，
    則以現今金融業轉帳之便，大可逕為轉帳，何須借票？亦無
    攜大量現金在身之危險之說？乃所証前後矛盾，並與事理不
    符，已無足採。況証人丁○○係結証：丙○○交支票係為操
    作股票，其均於支票兌現後才會幫他買股票，之後有輸贏再
    另外計算。其未注意是何人簽發，只在乎票能否兌現。尹母
    與其財務往來已久，會互相匯錢，尹馨在台北需要錢，其即
    直接將票拿給尹馨兌現，其即不用匯款，只須記帳。票如未
    兌現尹馨就會告知，如沒問題，其即幫丙○○操作股票（本
    院九十九年六月十七日審判筆錄第一三～一七頁）等語。則
    係支票先兌現後投資，而與丙○○前所証係依投資結果開票
    不同。又股市瞬息萬變，委託他人操作投資股票，當有特定
    類股及進出場時機，要無定期給付一定金額，任由他人隨性
    買賣之理。再查本件卷附陳朱慶之前開借丙○○之支票，票
    號係0000000~10、0000000~17、0000000、0000000~30，顯
    係接續簽發，金額均為廿萬元；又被告代為兌現支票000000
    0號發票日係九十四年元月廿日，然係於同年三月廿日提示
    （廿三日入帳）；0000000號發票日係九十四年三月十七日
    ，然係於同年五月廿六日提示（廿七日入帳），0000000號
    發票日係九十四年八月五日，提示日係同年月十一日提示（
    十二日入帳），此有各該支票影本及被告存摺影本在卷可稽
    （本院九十七年上易一七四三號影卷八七、八九、九一頁；
    偵卷第六七、七四、七七頁），另有票號0000000、0000000
    、00000000紙亦各廿萬元支票，由被告代為提示後，於九
    十五年七月十二日同日入帳之存摺影本在卷可參（偵卷第八
    三頁）。是依前開支票簽發日與提示日以觀，更足証証人黃
    燦、金丁○○前所証均非事實，渠二人顯係為迴護尹馨而為
    虛偽証述。另証人陳朱慶結証其事後得知丙○○是替乙○○
    簽發支票；暨被告稱尹馨曾告知其代提示支票是乙○○交付
    各等語，則互核一致，可堪信為真實。
六、綜上所述，被告告知壹週刊記者宋筱玲有關有代尹馨提示乙○○交付之支票一情，既屬真實，且僅為交付支票之事實陳
    述，並未對乙○○之人格有任何社會之評價，而壹週刊之標
    題及內容又係壹週刊內部綜合資料所為撰稿、下標題，而非
    被告所為，要難遽以認被告有為誹謗犯行。至原審蒞庭檢察
    官人以被告有利用壹週刊之報導以遂行其散布文字、圖畫之
    方式以毀損乙○○名譽之事，而變更起訴法條為刑法第三百
    十人第二項之加重誹謗罪云云。然被告既僅告知記者有代尹
    馨提示乙○○交付之支票一情，而未言及其他，衡情記者會
    為求証，且嗣後會如何撰稿、評價，均非被告事前得以知悉
    或得以左右該週刊記者、編輯之筆。況尹馨曾演出多部電視
    劇及電影，並出現於電視綜藝節目中，長期從事演藝事業之
    演出，為知名之演藝人員，屬公眾人物，其言行、交友狀況
    及經濟來源，自係社會大眾矚目及關注之焦點，具有新聞價
    值及公共議題性，則與公眾人物交往之告訴人乙○○，復為
    立法委員之子，更增加公眾好奇。則被告告知記者二人交往
    、相戀，均難認係屬私德而與公益無關。乃公訴人未舉証証
    明，徒以事後週刊之標題、內容，據為主張被告利用週刊之
    報導遂行誹謗犯行，乃事証不足，自應為被告無罪之諭知。
    本案原審認壹週刊登載之報導標題、子標題係壹週刊記者宋
    筱玲所為，其並經法院為不受理判決，認非本案審理範圍；
    另認被告以「乙○○以陳朱慶名義開出廿萬元支票予尹馨」
    一詞係屬不實，然僅為事實之陳述，並未對乙○○之人格有
    任何社會之評價，不符刑法誹謗罪構成要件，而為被告無罪
    之諭知。雖與前案被告係宋筱玲與本案被告甲○○非同一人
    ，不應排除審酌；暨本院調查結果認被告所述，系爭支票係
    乙○○開出交付尹馨一情屬實等，而有未盡調查之失，然就
    被告應為無罪諭知之結果，則並無二致。公訴人猶以系爭支
    票非乙○○交付尹馨，被告不實爆料，嚴重損害告訴人名譽
    等語上訴指摘，乃無理由，應予駁回。
七、據上論斷，應依刑事訴訟法第三百六十八條、第三百六十四
    條，判決如主文。
本案經檢察官李叔芬到庭執行職務。
中    華    民    國   九十九   年   七   月   廿一   日
                  刑事第四庭審判長法  官  陳筱珮
                                  法  官  孫惠琳
                                  法  官  陳玉雲
以上正本證明與原本無異。
不得上訴。
                                  書記官  陳思云
中    華    民    國    99    年    7     月    26    日

附件：
臺灣臺北地方法院檢察署檢察官起訴書
                                      98年度偵字第2244號
    被      告  甲○○（原名周芙夙）
                        女  38歲（民國○○年○月○○日生）
                        住臺北市○○區○○路3段65號6樓之
                          1
                        國民身分證統一編號：Ｚ000000000號
    選任辯護人  彭安國律師
上列被告因妨害名譽案件，已經偵查終結，認應該提起公訴，茲
將犯罪事實及證據並所犯法條分敘如下：
        犯罪事實
一、甲○○前因竊盜案件，經臺灣臺北地方法院（下稱臺北地院
    ）於民國96年8月27日判處有期徒刑6月、緩刑 3年確定，現
    仍於緩刑期間內。緣甲○○前為藝人尹馨之經紀人，知悉尹
    馨之交友及財務狀況，於96年 3月初某日，因上開竊取尹馨
    財物之案件遭本署偵查，而對尹馨懷恨在心，明知乙○○並
    無提供尹馨金錢上之援助，且尹馨交付予甲○○，由甲○○
    代為兌領之發票人為陳朱慶、付款人為彰化第六信用合作社
    、金額為新臺幣（下同）20萬元之支票，並非乙○○交付予
    尹馨，竟基於散布於眾之犯意，在臺北市大安區○○○路某
    咖啡廳，向壹週刊之記者宋筱玲（所涉妨害名譽案件，業經
    臺灣高等法院判決自訴不受理確定）虛偽表示：「乙○○與
    尹馨相戀，乙○○會以陳朱慶的名義開出20萬元支票給尹馨
    ，尹馨再交給甲○○，存入甲○○帳戶後，再間接轉入尹馨
    帳戶，甲○○存過好幾次支票」等情，並提供陳朱慶簽發之
    支票供宋筱玲拍照，利用壹週刊將前開內容製作為封面標題
    「三男友搶送錢、尹馨夜會金主」、子標題「每月金援，開
    20萬元」、內容為「乙○○從2003年初與尹馨相戀開始，就
    會給予她金錢上的援助，乙○○每月以陳朱慶的名義開出20
    萬元支票給尹馨，尹馨再分別交給固定的3、4位好友，存入
    友人帳戶後，再間接轉入尹馨帳戶，用人頭戶運轉金錢」之
    不實報導，登載於96年3月29日出刊之第305期壹週刊封面及
    第26、27頁上，足以毀損乙○○之名譽。嗣乙○○就上開壹
    週刊之不實報導，對壹週刊之總編輯裴偉及記者宋筱玲提起
    自訴，經臺北地院以96年度自字第65號審理，宋筱玲於97年
    3月24日審判庭中，指稱其撰寫上開內容之消息來源為甲○○，始查悉上情。
二、案經乙○○訴由臺北市政府警察局文山第一分局報告偵辦。
        證據並所犯法條
一、證據清單及待證事實：
 ┌──┬────────────┬───────────────┐
 │編號│       證據名稱         │           待證事項           │
 ├──┼────────────┼───────────────┤
 │ 1  │被告甲○○之供述        │其有接受壹週刊記者宋筱玲之採訪│
 │    │                        │，並告知告訴人乙○○與尹馨相戀│
 │    │                        │，告訴人交付予尹馨金額20萬元之│
 │    │                        │支票數次，尹馨均將之交付予其代│
 │    │                        │為兌領之事實。                │
 ├──┼────────────┼───────────────┤
 │ 2  │告訴人乙○○及告訴代理人│上開全部犯罪事實。            │
 │    │林輝豪律師之指訴        │                              │
 ├──┼────────────┼───────────────┤
 │ 3  │證人宋筱玲之證述        │被告為其撰寫上開報導之消息來源│
 │    │                        │，被告表示告訴人每月援助20萬元│
 │    │                        │予尹馨，支票先存入被告之帳戶，│
 │    │                        │錢再轉入尹馨帳戶，且被告提供陳│
 │    │                        │朱慶簽發之20萬元支票供其拍照之│
 │    │                        │事實。                        │
 ├──┼────────────┼───────────────┤
 │ 4  │證人陳朱慶之證述        │其於94年間有將支票借予丙○○使│
 │    │                        │用之事實。                    │
 ├──┼────────────┼───────────────┤
 │ 5  │證人丙○○之證述        │其於94年間向陳朱慶借用支票，並│
 │    │                        │曾交付金額10萬元或20萬元之發票│
 │    │                        │人陳朱慶之支票予丁○○之事實。│
 ├──┼────────────┼───────────────┤
 │ 6  │證人丁○○之證述        │其於94年間，曾將丙○○交付之金│
 │    │                        │額20萬元之支票，再轉交付予尹馨│
 │    │                        │，惟其並未注意該支票之發票人為│
 │    │                        │何人之事實。                  │
 ├──┼────────────┼───────────────┤
 │ 7  │證人尹馨之證述          │其交付予被告代為兌領之支票，係│
 │    │                        │丁○○交付予其，並非告訴人交付│
 │    │                        │之事實。                      │
 ├──┼────────────┼───────────────┤
 │ 8  │壹週刊第305期封面及第26 │佐證上開犯罪事實。            │
 │    │、27頁                  │                              │
 ├──┼────────────┼───────────────┤
 │ 9  │本署檢察官96年度偵字第  │被告因偷竊尹馨財物，於96年 3月│
 │    │4642號聲請簡易判決處刑書│29日經本署提起公訴，經臺北地院│
 ├──┼────────────┤判決有期徒刑6月、緩刑3年確定之│
 │ 10 │臺北地院96年度易字第1027│事實。                        │
 │    │號刑事判決              │                              │
 └──┴────────────┴───────────────┘
二、核被告所為，係犯刑法第310條第1項之妨害名譽罪嫌。
三、依刑事訴訟法第251條第1項提起公訴。
    此    致
臺灣臺北地方法院
中    華    民    國    98    年     8    月    10    日
                              檢 察 官 林 天 麟
本件正本證明與原本無異
中    華    民    國    98    年    8     月    19    日
                              書 記 官 高 心 忻
附錄本案所犯法條全文
中華民國刑法第310條
（誹謗罪）
意圖散布於眾，而指摘或傳述足以毀損他人名譽之事者，為誹謗
罪，處1年以下有期徒刑、拘役或5百元以下罰金。
散布文字、圖畫犯前項之罪者，處2年以下有期徒刑、拘役或1千
元以下罰金。
對於所誹謗之事，能證明其為真實者，不罰。但涉於私德而與公
共利益無關者，不在此限。

司法院資訊處製作；財團法人民間司法改革基金會備份。
